【裁判字號】    96,交聲,647
【裁判日期】    970110
【裁判案由】    違反道路交通管理處罰條例聲明異議
【裁判全文】
臺灣臺北地方法院交通事件裁定         96年度交聲字第647號
原處分機關  臺北市交通事件裁決所
受處分人    丙○○
上列異議人即受處分人因違反道路交通管理處罰條例案件，對於
臺北市交通事件裁決所中華民國九十六年五月二十九日所為北市
裁二字第裁二二－Ｃ00000000號處分（原舉發案號臺北
縣政府警察局Ｃ00000000號）聲明異議，本院裁定如下
：
    主    文
原處分撤銷。
丙○○不罰。
    理    由
一、本件異議意旨略以：異議人即受處分人丙○○並未於民國九
    十五年十一月十五日上午九時十五分許，駕駛車牌號碼二二
    二三－ＪＵ號自小客貨車行經臺北縣中山路與民權路之交岔
    路口處違規左轉之情事，原舉發機關臺北縣政府警察局於九
    十五年十一月十五日所填製，北縣警交字第Ｃ000000
    00號舉發違反道路交通管理事件通知單上收受通知聯者簽
    單欄內之「丙○○」簽名，並非其所親簽，而係遭人冒名偽
    造。經向原處分機關臺北市交通事件裁決所陳述後，仍認異
    議人有上開違規行為，依道路交通管理處罰條例第四十八條
    第一項第二款規定，裁處異議人罰鍰新臺幣（下同）一千八
    百元，並依同條例第六十三條規定併記違規點數一點。為此
    ，聲明異議等語。
二、按法院受理交通事件，準用刑事訴訟法之規定；又犯罪事實
    應依證據認定之，無證據不得推定其犯罪事實，道路交通管
    理處罰條例第八十九條前段、刑事訴訟法第一百五十四條分
    別定有明文。而認定犯罪事實所憑之證據，雖不以直接證據
    為限，間接證據亦包括在內，然而無論直接證據或間接證據
    ，其為訴訟上之證明，須於通常一般之人均不致有所懷疑，
    而得確信其為真實之程度者，始得據為有罪之認定，倘其證
    明尚未達到此一程度，而有合理之懷疑存在而無從使事實審
    法院得有罪之確信時，即應由法院為諭知被告無罪之判決，
    此亦有最高法院七十六年台上字第四九八六號判例意旨可資
    參照。是以，法院審理違反道路交通管理處罰條例案件時，
    亦當踐行完畢調查證據之程序，且就原處分機關所認定之行
    為人違規事實，如仍有合理懷疑者，亦應刑事訴訟法上之無
    罪認定原則，而為對受處分人有利之認定。
三、原處分機關認異議人即受處分人丙○○有上開違規行為，無
    非係以原舉發機關上開舉發違反道路交通管理事件通知單一
    份為據。然訊據異議人堅詞否認有上開違規行為，辯稱：其
    並未於上開時、地駕駛上開自用小客貨車為警攔停舉發之事
    實，上開舉發違反道路交通管理事件通知單上之「丙○○」
    簽名，係遭他人偽造等語。經查：
  (一)本件違反道路交通管理事件之舉發過程中，違規駕駛人雖係
    在上開時、地駕駛上開自用小客貨車違規左轉後，為警當場
    攔停舉發。然值勤員警在當場攔停違規駕駛人，請該違規駕
    駛人出示駕駛執照製單予以舉發時，並未核對該張駕駛執照
    上所黏貼之照片是否即係該位違規駕駛人，即逕依駕駛執照
    上所載之姓名、地址、出生年月日及身分證統一編號等資料
    製單予以舉發，此業經證人趙承逸即舉發本件違反道路交通
    管理事件之臺北縣政府警察局海山分局海山派出所警員於本
    院訊問時證述：「（當天被你攔停的違規駕駛人在出示他的
    駕照時你有沒有去核對駕照上面的照片跟他本人是否相符？
    ）我沒有注意。」、「（所以你會記得異議人的長相，就是
    憑你攔停他之後在掣單過程中他跟你的對話的印象？）對。
    」、「（依你所述你會記得異議人的長相不是因為你有去記
    住他出示駕照上面的長相？）那個我沒有，我就瞄一眼而已
    。」等語在卷，參以本件違規駕駛人在遭證人趙承逸攔停舉
    發後，與證人趙承逸間之對話極為簡短，並無諸如向值勤員
    警求情，抑或否認違規或認員警執法不當等爭執，致證人趙
    承逸對違規駕駛人印象深刻之情形，此亦經證人趙承逸於本
    院訊問時證稱：「在過程中他很簡短的講了三句話，我剛跟
    他要證件，告訴他他的違規事實，他就說警察先生麻煩你開
    快一點，我們公司的警報器在響，我就說喔，就接著開單，
    他就沒有說話，等我開完單把紅單的二、三聯拿給他簽名時
    ，他就問我說，填單人上面的名字是否就是我本人，我就說
    是，他就說知道、好之類的話，然後就坐上他們保全公司的
    車子就開走了。」等語無訛，以及迄於九十六年八月六日證
    人趙承逸到庭作證時止，距離本件交通違規時間，業已長達
    八個月餘等情，證人趙承逸因與本件違規駕駛人上述短暫對
    話，對於該違規駕駛人容貌之印象，自難謂毫無錯記之可能
    。
  (二)況本件違規駕駛人於上開時、地所駕駛之自用小客貨車，原
    係供證人甲○○亦即該自用小客貨車所有權人平日載運板模
    工具之用，車身並無字樣噴漆，嗣於證人趙承逸舉發本件違
    規行為前，雖業經證人甲○○於九十五年十一月六日將該車
    交付案外人乙○○作為借款抵押之用，然證人甲○○在將車
    輛交付案外人乙○○時，並未一併交付該車之行車執照，且
    直至九十六年一、二月間取回車輛時，該車車身烤漆亦無遭
    變更或另有字樣噴漆一節，亦經證人甲○○於本院訊問時證
    述屬實。是以，證人趙承逸於本院訊問時證稱：異議人於上
    開時、地所駕駛之上開自用小客貨車車身噴有某一保全公司
    字樣云云，要與本件違規車輛之車身狀況不符。又若證人趙
    承逸於本院訊問時證稱：異議人遭渠攔停舉發時，身著某一
    保全公司制服之記憶無誤，則查無異議人九十五年度受雇於
    保全公司之個人所得稅申報資料，亦顯與常規相違，此有財
    政部臺北市國稅局中正稽徵所九十六年十一月十四日財北國
    稅中正綜所一字第０九六００一二六六六號函、同年十二月
    二十四日財北國稅中正綜所一字第０九六００一三二九九號
    函各一份在卷可按。準此，足徵證人趙承逸於本院訊問時證
    稱：異議人即係本件之違規駕駛人，在上開時、地駕駛上開
    自用小客貨車違規左轉遭渠攔停時，身著某一保全公司制服
    ，所駕駛之違規車輛車身並噴有某一保全公司字樣云云，要
    非無疑，委難採信。
  (三)再者上開舉發違反道路交通管理事件通知單上「收受通知聯
    者簽章欄」內「丙○○」簽名，與異議人在原處分機關送達
    證書上、本件聲明異議狀上以及於本院訊問筆錄上所親簽之
    「丙○○」字體、筆觸、運筆方式不同，顯非出於同一人所
    為，此觀諸附卷之本件舉發違反道路交通管理事件通知單、
    送達證書、聲明異議狀、本院訊問筆錄各一份即明。而異議
    人在接獲原處分機關之裁決書後，隨即前往原處分機關調閱
    本件舉發違反道路交通管理事件通知單查核，始知遭人冒名
    ，隨後並即前往警察機關提出偽造文書之告訴等情，亦有臺
    北市政府警察局中正第二分局九十六年七月二日北市警中正
    分刑字第０九六三０七二二九００號含暨函覆之調查筆錄各
    一份附卷可稽，如異議人非遭冒名在本件舉發違反道路交通
    管理事件通知單上簽名，當無為脫免區區一千八百罰金及併
    計點數一點之行政處罰，甘冒受刑事誣告罪嫌制裁之險，訴
    請警察機關偵辦之可能。職是，堪認異議人辯稱：其非本件
    違規行為之駕駛人，係遭人冒名在本件舉發違反道路交通管
    理事件通知單上簽名等語非虛可採。
四、綜上所述，本件於上開時、地駕駛上開自用小客貨車違規左
    轉為警攔停舉發上開違規行為之駕駛人，是否確為異議人，
    既非無疑，此外，復查無其他積極證據足以證明異議人即為
    上開違規行為之駕駛人，自不能逕以證人趙承逸上開存有瑕
    疵可議之處之證詞，以及未據實查對駕駛執照上之駕駛人與
    違規駕駛人是否相符，即率以駕駛執照上之年籍資料填製之
    舉發違反交通管理事件通知單，遽認異議人即為本件之違規
    行為人，予以裁罰。原處分機關未予詳察，遽對異議人為上
    開裁處，即難認為允當，異議人之異議為有理由，自應由本
    院將原處分撤銷，諭知異議人不罰，以資適法。
據上論斷，應依道路交通管理處罰條例第八十七條第二項、道路
交通案件處理辦法第二十條前段，裁定如主文。
中    華    民    國    97    年    1     月    10    日
                        臺灣臺北地方法院交通法庭
                            法  官  吳麗英
以上正本證明與原本無異。
如不服本裁定應於送達後五日內向本院提出抗告狀
                            書記官  田華仁
中    華    民    國    97    年    1     月    14    日


司法院資訊處製作；財團法人民間司法改革基金會備份。
